【裁判字號】    89,判,487
【裁判日期】    890224
【裁判案由】    營利事業所得稅
【裁判全文】
行  政  法  院  判  決                            八十九年度判字第四八七號
    原      告  成隆漁業股份有限公司
    代  表  人  甲○○
    被      告  財政部高雄市國稅局
右當事人間因營利事業所得稅事件，原告不服行政院中華民國八十七年十二月十四日
台八七訴字第六一一六九號再訴願決定，提起行政訴訟。本院判決如左︰
    主  文
原告之訴駁回。
    事  實
緣原告民國（以下同）八十四年度營利事業所得稅結算申報，列報利息支出新台幣（
以下同）五○、八二三、六一二元，被告初查以其七十八年十二月購買之座落高雄市
鼓山區○○段○○段二三二二號土地，出租予光洲育樂股份有限公司（以下簡稱光洲
公司），截至八十四年底止並未供原告營業上所使用，乃依營利事業所得稅查核準則
（下稱查核準則）第九十七條第九款但書規定，就購地款屬借款資金二三五、四二五
、六○四元部分，按本期平均借款利率九．七二三計算借款利息二二、八九○、四
三一元，扣除租金收入三、三二六、二七五元後，將本期利息支出一九、五六四、一
五六元轉列為遞延費用，於土地出售時作為其收入之減項，核定本期利息支出為三一
、二五九、四五六元，原告不服，申經復查結果，未獲變更，循序提起訴願、再訴願
，遞遭決定駁回，遂提起本件行政訴訟。茲摘兩造訴辯意旨如次：
原告起訴意旨略謂：被告對於已供出租之土地以未供原告本身營業上使用而認定有關
土地借款之利息應以遞延費用列帳不得作為當期費用，其主張有下列可議之處：１、
出租土地符合營業稅法規定之營業行為：依營業稅法規定，營業人銷售貨物或提供勞
務即為營業行為，依法應課營業稅。原告出租土地產生租金收入，符合營業稅法屬於
營業行為之規定，並依法開立發票，繳交營業稅。土地租金收入既屬規定營業行為，
產生營業行為之出租土地，自係屬營業用之資產，提供營業上使用。被告引用營利事
業所得稅查核準則第九十七條第九款判定原告出租產生收入之土地非為營業用土地，
此與營業稅法相違之。２、原告購買土地之旨意為建造供營業用之辦公大樓及廠房，
並非以出租為目的，由於原告自開業以來，辦公室之取得均係向他人承租，因此原告
決議於七十八年十二月購買龍華段二小段二三二二號土地建造辦公大樓供自用，其意
圖係為供長期使用持有，惟由於歷年之營運獲利並未如預期狀況佳（八十年查定稅後
淨利-15,327,958元、八十一年查定稅後淨利-46,044,515元、八十二年查定稅後淨利
4,000,222元、八十三年查定稅後淨利-12,184,2985元、八十四年查定稅後淨利-17,1
79,175元），因此暫出租供承租人營業使用，依查核準則第九十七條第九款之規定非
屬固定資產之土地，其借款利息應以遞延費用列帳，此一法令規定主要用意係指購買
土地未供使用，目的為投資出售獲利，故其借款利息應以遞延費用列帳，至土地出售
時列為出售利得減項。原告之土地持有目的係為長期持有建造供營業使用之辦公廠房
，暫因營運資金不足而未動工，且土地已出租供承租人營業使用已產生收益，不論自
用或供他人使用，自無查核準則第九十七條第九款適用之問題。３、違反收益費用配
合原則：收益費用配合原則係會計上極為重要之原則，所得稅法第二十四條第一項規
定，營利事業所得之計算以其本年度收入總額減除各項成本費用、損失及稅捐後之純
益為所得額，亦為收益費用配合原則精神之充分反映。原告之土地已出租產生相關收
益租金收入，為了產生租金收入之相關損費，應配合租金收入列入當期費用，此乃收
益費用配合原則之規定。被告不查收益費用配合原則之精神，以租金收入小於租金成
本（包括利息支出），就認定不合理而將利息支出（租金成本）大於租金收入之部分
予以轉列遞延費用，實有違所得稅法第十四條收益費用配合原則之規定，租金收入小
於租金成本是否合理，主要應考慮者係租金收入是否偏低，若無偏低、無不當，且租
金收入小於利息成本此乃是目前房地出租普遍現象。４、出租土地應屬廣義固定資產
：原告出租之土地係供承租人（光洲公司）興建保齡球館產生營業收益，基於租賃型
態屬營業租賃，故在承租人帳上未列示固定資產，而仍列示固定資產於出租人帳上，
無論租賃型態為何，土地確已供營業使用，且已產生收益，實質上而言出租土地應屬
廣義固定資產。實務上，不少傳統工業因遭逢不景氣及人力不足之打擊，經評估為將
虧損降於最低，乃結束生產製造，轉而將土地廠房出租供他人使用，收取租金收入。
而其租金收入小於利息支出此乃目前普遍現象，卻未見被告就其借款資金設算利息支
出，自當年度列報之利息支出項下轉列遞延費用，卻惟獨對原告出租土地設算利息遞
延，實有不公。５、綜合上述理由，原告之土地持有目的係為建辦公室廠房長期持有
使用，非為投資獲利，暫因資金不足建造，已全部出租，並產生收益，依法應無須再
利息資本化。望貴院能體察實情，同意追認利息支出19,564,156元等語。
被告答辯意旨略謂︰１、按「營利事業所得之計算，以其本年度收入總額減除各項成
本費用、損失及稅捐後之純益額為所得額。」為所得稅法第二十四條第一項所明定。
次按「購買土地之借款利息，應列為資本支出，經辦妥過戶手續後之借款利息，可作
費用列支。但非屬固定資產之土地，其借款利息應以遞延費用列帳，於土地出售時，
作為其收入之減項。」復為查核準則第九十七條第九款所規定。又固定資產，凡為業
務所必需，使用期在兩年以上，且非以出售為目的之資產皆屬之，為行為時商業會計
處理準則第七條第一類一三所明定。２、查原告營業項目為遠洋近海漁撈業務及有關
業務之經營與投資。本期列報利息支出五○、八二三、六一二元，本局以其於七十八
年度購買座落高雄市○○區○○段二小段二三二二地號土地出租予光洲育樂股份有限
公司，截至八十四年底未供原告營業使用，乃依查核準則第九十七條第九款但書規定
，就購地借款資金二三五、四二五、六○四元（土地成本三一一、九二五、六○四元
減自有資金七六、五○○、○○○元）部分，按本期平均借款利率百分之九‧七二三
計算借款利息二二、八九○、四三一元，扣除該筆土地之租金收入三、三二六、二七
五元，餘額一九、五六四、一五六元，轉列為遞延費用。原告雖主張其係為建造辦公
大樓自用而長期持有該土地，因營運獲利未佳而暫出租，既已產生租賃收益，自無查
核準則第九十七條第九款但書規定之適用，且土地已出租，實質而言，出租土地，應
屬廣義固定資產乙節，惟查原告從事遠洋漁撈業，所購土地既出租予光洲育樂股份有
限公司，屬營業外之投資，顯非供其營業使用，該筆土地依行為時商業會計處理準則
第七條第一類一三規定核非屬固定資產，依首揭查核準則之規定，本局就借款資金之
利息支出，轉列為遞延費用，並無不合；至另主張系爭土地已出租產生租金收入，基
於收益，費用配合之原則，相關之出租成本費用應於同期全部認列乙節，查「非屬固
定資產之土地，如有出租之情形，其出租期間之借款利息，准於該土地租金收入範圍
內列為當期費用，其餘利息仍應依查核準則第九十七條第九款但書規定辦理。」為財
政部八十六年七月二十四日台財稅第八六一九○八○五四號函明釋，查系爭土地本期
計列報租金收入三、三二六、二七五元，本局已自原應遞延費用二二、八九○、四三
一元中先已扣除，實即已准列報費用，符合上開函釋，是其主張實無足採，本局核定
尚無違誤，請予維持。３、系爭之科目及內容，原告自七十九年度至八十四年度各年
度均提起行政救濟，惟均遭駁回，檢附大院八十六年度判字第三○三三號判決原告八
十三年度之訴駁回之判決文影本附供參。綜上論述，原處分並無不合，爰請依法駁
回其訴訟，以維稅政等語。
    理  由
按購買土地之借款利息，應列為資本支出，經辦妥過戶手續後之借款利息，可作費用
列支。但非屬固定資產之土地，其借款利息應以遞延費用列帳，於土地出售時，作為
其收入之減項，為行為時查核準則第九十七條第九款所規定。又固定資產，凡為業務
所必需使用期在兩年以上，且非以出售為目的之資產皆屬之，為行為時商業會計處理
準則第七條第一類一三所明定。原告八十四年度營利事業所得稅結算申報，列報利息
支出五○、八二三、六一二元，被告初查以其七十八年十二月購買之座落高雄市○○
區○○段二小段二三二二號土地，出租予光洲育樂股份有限公司（以下簡稱光洲公司
），截至八十四年底止並未供原告營業上所使用，乃依營利事業所得稅查核準則（下
稱查核準則）第九十七條第九款但書規定，就購地款屬借款資金二三五、四二五、六
○四元部分，按本期平均借款利率九．七二三計算借款利息二二、八九○、四三一
元，扣除租金收入三、三二六、二七五元後，將本期利息支出一九、五六四、一五六
元轉列為遞延費用，於土地出售時作為其收入之減項，核定本期利息支出為三一、二
五九、四五六元，原告以查核準則第九十七條第九款規定主要係指購買土地未供使用
，目的為投資出售圖利，系爭土地原擬長期持有建造供營業用之辦公廠房，因營運資
金不足而未動工，惟已出租產生租金收入，基於收益費用配合原則，相關之出租成本
費用應全數認列云云，申經復查結果，以原告係從事遠洋漁撈業務，其於七十八年十
二月購買之系爭土地既於八十一年十月起出租予光洲公司使用，顯非供其營業上之使
用，截至八十四年底未供原告營業使用，核非屬固定資產之土地，乃依查核準則第九
十七條第九款但書規定，就購地成本三一一、九二五、六○四元，減自有資金七六、
五○○、○○○元，餘借款資金為二三五、四二五、六○四元，原核定就其借款資金
二三五、四二五、六○四元，按本期平均借款利率九．七二三計算借款利息二二、
八九○、四三一元，扣除該筆土地之租金收入三、三二六、二七五元後，餘額一九、
五六四、一五六元轉列為遞延費用，核無不合。又系爭土地本期列報之租金收入三、
三二六、二七五元，原核定已自應遞延利息費用二二、八九○、四三一元中扣除，實
已准列報費用，符合財政部八十六年七月二十四日台財稅第八六一九○八○五四號函
釋，並未違反收入成本費用配合原則，乃未准變更。原告不服，循序提起行政訴訟，
而為如前揭事實欄所載之主張。惟查，除已為原處分及復查決定所論明者，核無不當
，予以引用，不再贅述外，原告之營業項目為遠洋近海漁撈業務及前項有關業務之經
營及投資，其購買系爭土地出租屬營業外之投資，顯非供其營業使用，該筆土地核屬
營業外之投資非屬固定資產之土地，被告認其借款資金應屬廣義固定資產云云，並無
可取。又所謂「固定資產」，凡為業務所必需使用期在二年以上，且非以出售為目的
之資產皆屬之，為行為時商業會計處理準則第七條第一類一三所明定。原告購買系爭
土地，既未供其營業使用，而自八十一年十月起出租予光洲公司，迄八十四年底止，
仍未供營業上使用，為不爭之事實，該土地核屬營業外之投資，非屬固定資產，已如
前所述，原告主張其持有系爭土地之目的為建辦公室廠房長期持有使用，非為投資獲
利，暫因資金不足建造為減少虧損乃全部出租並產生收益，依法應無須再利息資本化
云云，亦無可採。再原告所列報系爭土地本期租金收入三、三二六、二七五元，已自
原應轉列為遞延利息費用二二、八九○、四三一元中先予扣除，難謂被告有違反收入
成本費用配合原則情事。何況，原告八十三年度利息支出一九、四九四、六八三元轉
列為遞延費用部分，經提起行政訴訟結果，經本院以八十六年度判字第三○三三號判
決駁回在案，有上開判決書影本附卷可參。從而，原告之上開主張，皆不足採。綜上
所述，本件被告原處分及復查決定，於法並無違誤，一再訴願決定，遞予維持，均無
不合，均應予維持。原告起訴意旨，難謂有理由，應予駁回。
據上論結，本件原告之訴為無理由，爰依行政訴訟法第二十六條後段，判決如主文。
中    華    民    國     八十九      年      二      月     二十四      日
                    行 政 法 院 第 二 庭
                                審 判 長 評  事      陳  石  獅
                                         評  事      彭  鳳  至
                                         評  事      黃  合  文
                                         評  事      林  茂  權
                                         評  事      王  立  杰
右  正  本  證  明  與  原  本  無  異
                                         法院書記官  王  福  瀛
中    華    民    國     八十九      年      二      月     二十五      日


司法院資訊處製作；財團法人民間司法改革基金會備份。
